【裁判字號】    97,訴,579
【裁判日期】    970527
【裁判案由】    重傷害
【裁判全文】
臺灣臺中地方法院刑事判決               97年度訴字第579號
公  訴  人  臺灣臺中地方法院檢察署檢察官
被      告  丙○○
                    國民
選任辯護人  游琦俊律師
上列被告因重傷害案件，經檢察官提起公訴（96年度偵續字第
543號），本院判決如下：
    主    文
丙○○犯幫助傷害人致重傷罪，處有期徒刑貳年捌月。
    犯 罪 事 實
一、丙○○於民國94年12月4日凌晨，與甲○○（經本院95年度
    訴字第2727號判處有期徒刑5年6月，經臺灣高等法院臺中分
    院96年度上訴字第695號上訴駁回而確定）等友人一起至臺
    中縣梧棲鎮○○里○○路180號之「銀櫃KTV」唱歌，其後因
    不滿楊勝博在「銀櫃KTV」門口前面向某位撿拾廢棄物之中
    老年人丟擲煙蒂，甲○○、丁○○（綽號「阿中」經本院96
    年度訴字第980號判處有期徒刑5年10月，經臺灣高等法院臺
    中分院96年度上訴字第2521號上訴駁回而確定）、「陳威羽
    」（音譯）及另外數名不詳姓名之成年男子（均另行偵辦）
    ，雖於客觀上應可預見其等多人對楊勝博拳打腳踢、及持安
    全帽毆打楊勝博之頭部，有使楊勝博之腦部嚴重受創，致其
    身體或健康受有重大不治或難治重傷害之結果之可能，竟因
    其等主觀上並未預見及此，其等仍基於傷害（普通傷害）楊
    勝博身體之犯意聯絡，於同日凌晨1時21分許，在「銀櫃KTV
    」門口前面馬路旁，分別以徒手、腳踢（踹）及持不詳姓名
    之人所有之安全帽，持續毆打楊勝博之身體及頭部之方式，
    共同毆打楊勝博之身體及頭部達2、3分鐘，丙○○則基於幫
    助之犯意，在場比手勢予以助勢，因而楊勝博被多人毆打後
    ，除受有顏面骨骨折合併多處顏面撕裂傷之傷害之外，並因
    此受有頭部外傷合併蜘蛛膜下腔出血、氣腦、腦挫傷等傷害
    而致意識昏迷。嗣救護車約於同日凌晨1時27分許據報前來
    ，速將意識昏迷之楊勝博送至童綜合醫院急診救治，雖經醫
    師先後施行藥物治療、氣切術、及復健治療，楊勝博已意識
    清醒，但除仍行動困難、左側肢體乏力，大小便、沐浴、更
    衣等日常生活無法自理，且記憶力差、小便無法控制之外，
    並有「平衡中度」、「聲語重度」等「重度多重障」，而受
    有身體、健康重大不治及難治之重傷害。
二、案經楊勝博委由其母楊簡鳳鏡訴由臺中縣警察局清水分局報
    請臺灣臺中地方法院檢察署檢察官偵查起訴。
    理    由
一、訊據被告丙○○知否認有上揭犯行，辯稱：伊雖在現場，惟
    伊只是在現場好奇看打架云云。惟查：本件曾於97年l月7日
    偵查庭中就扣案中標示「大門左側之錄影光碟」中螢幕標示
    時間1:20:00至1:24:00部分所顯示之錄影內容進行勘驗。依
    臺灣臺中地方法院檢察署96年度偵續字第543號，97年l月7
    日訊問筆錄 (偵查中勘驗)第2頁所載：「…5.檢視標示大門
    左側之錄影光碟，…，本件被告揮舞雙手，但是並沒有打到
    被害人，…。」「…6.檢視標示大門左側之錄影光碟，…，
    應該已經聚集在黑色車子的右後方，動手毆打被害人。…。
    」等語，製有勘驗筆錄1份附卷可佐。又本於97年3月6日準
    備程序再度勘驗該錄影光碟結果，於螢幕標示時間1:21:52
    間，被告丙○○在黑色車子的左邊，被告有舉起右手，向下
    比2次手勢，1:22:02間，有5、6個年輕人圍著被害人，被害
    人倒在地上，當時被告丙○○在5、6個年輕人中間，被告的
    動作在行進當中（參97年3月6日準備程序筆錄），由以上2
    次之錄影光碟勘驗中，已足認被告丙○○雖無直接毆打被害
    人楊勝博，但客觀上已可認定被告在場幫助，比手勢幫助共
    犯甲○○、丁○○、陳威羽等人毆打被害人楊勝博之犯意及
    行為，應可認定。次查本案被害人楊勝博所受傷勢之程度，
    經函詢其目前就診之行政院國軍退除役官兵輔導委員會臺中
    榮民總醫院，據該院覆稱：「病患楊勝博先生於外院轉入本
    院時意識不清、平衡感失調，目前於門診追蹤，因氣管狹窄
    接受T型管治療，就刑法條文規定之第10條第4項第3款（誤
    載為第3點），毀敗語能部分符合重傷程度」等語，有該院
    96年5月15日中榮醫企第0960006493號函一份附卷可佐，足
    見被害人楊勝博已達刑法第10條第4項所定重傷害之程度，
    殆無疑義。又本件同案共同毆人之被告甲○○經本院95年度
    訴字第2727號判處有期徒刑5年6月，經臺灣高等法院臺中分
    院96年度上訴字第695號上訴駁回而確定，被告丁○○經本
    院96年度訴字第980號判處有期徒刑5年10月，經臺灣高等法
    院臺中分院96年度上訴字第2521號上訴駁回而確定，上述二
    案判決認定犯罪事實一致。有各該判決影本各1份附卷可佐
    。此外復有刑案現場測繪圖1張、現場監視錄影畫面翻拍照
    片27張、童綜合醫院一般診斷書2張、行政院國軍退除役官
    兵輔導委員會臺中榮民總醫院診斷證明書、光田綜合醫院診
    斷證明書各1張附卷可佐。從而本案事證明確，被告犯行堪
    予認定。
二、又按共同實施犯罪行為之人在合同意思範圍內，各自分擔犯
    罪行為之一部，相互利用他人之行為，以達其犯罪之目的者
    ，始應對全部所發生之結果，共同負責，有最高法院85年度
    臺上字第5095號、91年度臺上字第3438號、93年度臺上字第
    1160號判決意旨參照，經查：本案被告並未出手毆打被害人
    ，業據甲○○、丁○○、乙○○（原名洪振翔）、鄭竣元到
    庭結證明確，且被告與正犯甲○○、丁○○等人互不認識，
    自無可能與上開正犯互相謀議傷害被害人，惟其在場助勢，
    顯係以幫助之意思為幫助傷害之行為，應論以幫助犯，公訴
    人認係參與毆打之共同正犯，尚有誤會，起訴法條應予變更
    。
三、核被告丙○○所為，係犯刑法第30條第1項、第277條第2項
    後段之傷害致重傷之幫助犯。並依同法第30條第2項減輕其
    刑。爰審酌被告犯罪之動機、目的、手段、被害人所受傷害
    為重傷、損害甚大及被告犯後否認犯行等一切情狀，量處如
    主文所示之刑。
據上論斷，應依刑事訴訟法第299條第1項前段、第300條，刑法
第30條、第277條第2項後段，判決如主文。
本案經檢察官顏淑惠到庭執行職務。
中    華    民    國    97    年    5     月    27    日
                  刑事第七庭  審判長  法  官  陳如玲
                                      法  官  高文崇
                                      法  官  郭德進
上正本證明與原本無異。
如不服本判決，應於收受送達後10日內向本院提出上訴書狀（應
敘述具體理由並附繕本）。
上訴書狀如未敘述理由，應於上訴期間屆滿後20日內補提理由書
於本院。
                                      書記官  陳惠玲
中    華    民    國    97    年    5     月    28    日
附錄本案論罪科刑法條全文
中華民國刑法第30條（幫助犯及其處罰）
幫助他人實行犯罪行為者，為幫助犯。雖他人不知幫助之情者，
亦同。
幫助犯之處罰，得按正犯之刑減輕之。
中華民國刑法第277條（普通傷害罪）
傷害人之身體或健康者，處 3 年以下有期徒刑、拘役或 1 千元
以下罰金。
犯前項之罪因而致人於死者，處無期徒刑或 7 年以上有期徒刑；
致重傷者，處 3 年以上 10 年以下有期徒刑。


司法院資訊處製作；財團法人民間司法改革基金會備份。
